【裁判字號】    99,上訴,456
【裁判日期】    990427
【裁判案由】    毒品危害防制條例
【裁判全文】
臺灣高等法院臺中分院刑事判決         99年度上訴字第456號
上  訴  人  臺灣臺中地方法院檢察署檢察官
上  訴  人
即  被  告  己○○
指定辯護人  本院公設辯護人王金陵
上列上訴人因被告毒品危害防制條例案件，不服臺灣臺中地方法
院98年度訴字第4068號中華民國99年1月20日第一審判決（起訴
案號：臺灣臺中地方法院檢察署98年度偵字第24998號；暨移送
併辦案號：98年度偵字第29599號），提起上訴，本院判決如下
：
    主  文
原判決撤銷。
己○○犯如附表所示各罪，分別處如附表所示之刑（含主刑及從
刑）。主刑部分應執行有期徒刑拾貳年。
    事  實
一、己○○（綽號「瘦仔」）曾因施用第一級毒品案件，經臺灣
    臺北地方法院判處有期徒刑6月確定，於民國97年11月8日執
    行完畢。仍不知悔改，明知海洛因為毒品危害防制條例第 2
    條第2項第1款所列之第一級毒品，不得非法販賣、持有，竟
    單獨基於販賣第一級毒品海洛因營利之犯意，在接獲購毒者
    洽購海洛因電話後，自行前往交易；或與已成年綽號「粉圓
    」之丙○○（由臺灣臺中地方法院以99年度訴字第313號判
    決判處有期徒刑9年6月）基於共同販賣第一級毒品海洛因營
    利之犯意聯絡，在接獲購毒者洽購海洛因之電話後，即囑丙○○前往交付海洛因並收取價金，己○○則不定時免費提供
    海洛因予丙○○施用（轉讓第一級毒品海洛因部分未經起訴
    ）。其各次單獨或共同販賣第一級毒品之對象、時間、地點
    及方式，均如附表所示。嗣於98年10月7日中午12時10分許
    ，經警持臺灣臺中地方法院核發之搜索票，在臺中縣太平市
    ○○路20號3樓B2室己○○住處，搜索並扣得己○○所有之
    海洛因26包《原扣得27包白色粉末，其中1包淨重8.02公克
    ，經鑑定結果未發現毒品成分》（驗前淨重合計2.66公克、
    驗餘淨重合計2.63公克）、海洛因之外包裝26個（空包裝總
    重6.24公克）、己○○所有供預備犯販賣海洛因所用之夾鍊
    袋1包及己○○所有供本件販賣海洛因所用之PRICE牌手機1
    支。己○○並於偵查及審判中均自白犯行。
二、案經臺灣臺中地方法院檢察署檢察官指揮臺中縣警察局移送
    後偵查起訴。
    理  由
壹、證據能力部分：
一、按被告以外之人於偵查中向檢察官所為陳述，除顯有不可信
    之情況者外，得為證據，刑事訴訟法第159條第1項及159條
    之1第2項分別定有明文。本件證人癸○○、壬○○、何嘉銘
    、乙○○、庚○○、甲○○、戊○○、丁○○於檢察官偵查
    中所為之證述，上訴人即被告（下稱被告）己○○及其辯護
    人均未主張並釋明有何不可信之情事，上開證人亦未提及檢
    察官在偵查時有何不法取供之情形，應具有證據能力。
二、按現行刑事訴訟法關於「鑑定」之規定，除選任自然人充當
    鑑定人外，另設有囑託機關鑑定制度。依刑事訴訟法第198
    條、第208條之規定，不論鑑定人或鑑定機關、團體，固均
    應由法院、審判長、受命法官或檢察官視具體個案之需要而
    為選任、囑託，並依第206條之規定，提出言詞或書面報告
    ，始符合同法第159條第1項所定得作為證據之「法律有規定
    」之情形。否則所為之鑑定，仍屬傳聞證據。然於司法警察
    機關調查中之案件，為因應實務上，或因量大、或有急迫之
    現實需求，例行性當然有鑑定之必要者，例如毒品之種類與
    成分、尿液之毒品反應，或者槍彈有無殺傷力等鑑定，基於
    檢察一體原則，得由該管檢察長對於轄區內之案件，以事前
    概括選任鑑定人或囑託鑑定機關、團體之方式，俾便轄區內
    之司法警察官、司法警察對於調查中之此類案件，得即時送
    請先前已選任之鑑定人或囑託之鑑定機關、團體實施鑑定，
    以求時效（法務部92年9月1日法檢字第0920035083號函參照
    ）。此種由檢察機關概括選任鑑定人或概括囑託鑑定機關、
    團體，再轉知司法警察官、司法警察於調查犯罪時參考辦理
    之作為，法無明文禁止，係為因應現行刑事訴訟法增訂傳聞
    法則及其例外規定之實務運作而為。此種由司法警察官、司
    法警察依檢察官所概括選任之鑑定人或囑託鑑定機關、團體
    所為之鑑定結果，與檢察官選任或囑託為鑑定者，性質上並
    無差異，同具有證據能力（最高法院96年度台上字第2860號
    判決參照）。卷附法務部調查局99年1月12日調科壹字第099
    23001220號鑑定書為臺中縣警察局刑事警察大隊送請鑑定，
    揆諸前揭說明，均屬「法律規定」得為證據者，應有證據能
    力。
三、按有事實足認被告或犯罪嫌疑人有最輕本刑為3年以上有期
    徒刑之罪嫌，並危害國家安全或社會秩序情節重大，而有相
    當理由可信其通訊內容與本案有關，且不能或難以其他方法
    蒐集或調查證據者，得發通訊監察書。前項通訊監察書，偵
    查中由檢察官依司法警察機關聲請或依職權以書面記載第11
    條之事項，並敘明理由、檢附相關文件，聲請該管法院核發
    。通訊保障及監察法第5條第1項第1款、第2項定有明文。查
    下列經本院所引用由被告所使用門號0000000000、00000000
    00等行動電話之監聽錄音，業經原審核准在案，有詳載案由
    、監察電話、對象、時間之98年度聲監字第746、847號、98
    年度聲監續字第606、693號等通訊監察書附卷可參（見98年
    度偵字第24998號卷(二)第180-187頁），乃係依法所為之監聽
    ；且審酌電話監聽侵害被告權益之種類及輕重、對於被告訴
    訟上防禦不利益之程度、犯罪所生之危害或實害等情形，兼
    顧人權保障及公共利益之均衡維護，堪認此部分電話監聽合
    於比例原則，自具有證據能力。又按通訊監察錄音之譯文，
    僅屬依據監聽錄音結果予以翻譯之文字，固具文書證據之外
    觀，惟實際上仍應認監聽所得之錄音帶或光碟，始屬調查犯
    罪所得之證物；刑事訴訟法第165條之1第2項所稱之證物，
    如其蒐證程式合法，並經合法調查，自具證據能力。因此檢
    察官如提出通訊監察錄音之譯文為其證據方法，實乃以其監
    聽所得之錄音帶或光碟，為調查犯罪所得之證物，法院本應
    依刑事訴訟法第165條之1所列之方法調查，以判斷該錄音帶
    或光碟是否與通訊監察錄音之譯文相符。而監聽錄音製作之
    譯文，雖通常為偵查犯罪機關單方面製作，然若被告或訴訟
    關係人對其真實性並無爭執，經法院於審判期日提示譯文供
    當事人辨認、表示意見並為辯論者，程式自屬適法（最高法
    院95年度台上字第295 號、94年度台上字第4665號判決要旨
    參照）。查上開電話監聽，取證程序未見違法情事，已如前
    述；而警方依監聽錄音所製作之譯文，經本院提示予公訴人
    、被告及辯護人後，迄言詞辯論終結前均無異議，則依上開
    說明，本案卷內通訊監察譯文自均具證據能力。
四、本件於98年10月7日中午12時10分許，經警持搜索票，在臺
    中縣太平市○○路20號3樓B2室被告住處所扣得之海洛因毒
    品、夾鏈袋、PRICE牌行動電話機1支，非屬供述證據而無傳
    聞法則之適用，且該等扣案之物品，乃係依法定程序合法所
    扣得，與本案具有關聯性，亦有證據能力。
五、按被告以外之人於審判外之言詞或書面陳述，除法律有規定
    者外，不得作為證據；又被告以外之人於審判外之陳述，雖
    不符第159條之1至第159條之4之規定，但經當事人於審判程
    序同意作為證據，法院審酌該言詞陳述或書面陳述作成時之
    情況，認為適當者，亦得為證據；當事人、代理人或辯護人
    於法院調查證據時，知有第159條第1項不得為證據之情形，
    而未於言詞辯論終結前聲明異議者，視為有前項之同意，刑
    事訴訟法第159條第1項、第159條之5規定甚明。經查，除上
    開說明以外，本判決下列所引用之各該被告以外之人於審判
    外之陳述（包括書面陳述），雖屬傳聞證據，惟業經檢察官
    、被告及辯護人等於審理期日時均表示無意見而不予爭執，
    且迄至言詞辯論終結前亦均未聲明異議，本院審酌上開證據
    資料製作時之情況，尚查無違法不當之瑕疵，亦認為以之作
    為證據應屬適當，揆諸前開法律規定與說明，依刑事訴訟法
    第159條之5規定，認前揭證據資料均有證據能力。
貳、實體部分：
一、被告己○○有如附表編號1.至10.所示販賣第一級毒品海洛因
    等犯罪事實，業據其於警詢、偵查、原審及本院均坦白認罪
    （見98年度偵字第24998號卷(一)第10-13頁、第48-50頁、同
    上偵查卷(二)第162、171、176、177頁、原審卷第13、36、53
    至55頁、本院卷第51、134頁反面），核與證人癸○○、壬○○、何嘉銘、乙○○、庚○○、甲○○、戊○○、丁○○
    等人證述向被告購買海洛因之情節相符（見同上偵查卷(一)第
    60、89、10 8、126、135、168、169、176、181、182、200
    頁、同上偵查卷(二)第7、33、43、70、79、80、102、103、1
    12、130、170頁），並有與如附表所示相符之聯絡海洛因交
    易之通訊監察書、通訊監察譯文及搜索扣押筆錄、扣押物品
    目錄表、查獲現場照片等在卷可稽。此外，復有海洛因26包
    、夾鏈袋1包及及PRICE牌行動電話機1支扣案足資佐證。而
    扣案白色粉末26包，經送法務部調查局鑑定結果確含第一級
    毒品海洛因成分（驗前淨重合計2.66公克、驗餘淨重合計2.
    63公克，空包裝總重6.24公克），此有法務部調查局用藥物
    實驗室99年1月12日調科壹字第09923001220號鑑定書1份附
    卷足憑（見原審卷第91頁）。是被告上開自白與事實相符，
    堪可採信。又販賣海洛因係違法行為，非可公然為之，亦無
    公定價格，且容易分裝並增減份量，而每次買賣之價量，可
    能隨時依雙方關係深淺、資力、需求量及對行情認知、來源
    是否充裕、查緝是否嚴謹、購買者被查獲時供述購買對象之
    可能風險之評估等情形，而異其標準，非可一概而論，其販
    賣之利得，除被告坦承犯行或價量俱臻明確外，委難察得實
    情，惟販賣之人從價差或量差中牟利之方式雖異，其意圖營
    利之販賣行為則同一，加以我國對毒品海洛因之施用或販賣
    ，查緝甚嚴，販賣海洛因之刑度極重，苟非意圖販賣營利，
    一般人焉有可能甘冒重刑而販賣海洛因。本案被告販入毒品
    海洛因後，係先混入葡萄糖稀釋，再分裝販賣，除可賺回本
    錢外，亦提供部分毒品自己施用等情，業經被告於原審及本
    院審理時陳明在卷（見原審卷第53頁反面、本院卷第135頁
    ），是被告確有意圖營利而販賣海洛因之犯意，殊堪認定。
    綜上所述，被告有如附表所示販賣海洛因之犯罪事證已臻明
    確，其犯行洵堪認定，應依法論罪科刑。
二、論罪科刑：
  (一)查法規之制定與法規之修正，如有特定生效日之必要者，依
    中央法規標準法第14條或第20條第2 項準用第14條之規定，
    應分別特定其施行日期；法規制定或前次修正基於特殊因素
    所特定之施行日期，並不適用於日後修正或再次修正之條文
    ；法律之制定或修正，若未明定施行日期者，中央法規標準
    法雖未規定應自何時生效，然法律既經制定或修正並經總統
    公布，自應依一般原則，自公布日起算至第3日發生效力。
    基於以上說明：92年7月9日修正公布之毒品危害防制條例
    第36條規定：「本條例自公布後6個月施行」，其立法理由
    謂：「(1)依修正草案第2條第3項規定，法務部需會同衛生署
    成立審議委員會每3個月定期檢討調整毒品之分級及品項，
    而本次新增第四級毒品，有需要在新法施行前先經該審議會
    檢討後再調整公布，爰預留6個月緩衝期，以利處理。(2)依
    本條例新修正之規定，有必要再訂定相關子法及修正相關法
    規，以配合本條例之施行，故亦有需要預留適當緩衝期，以
    利訂頒相關子法及相關法規之配合修正」，故該條規定，顯
    係因應該次修正之需，始預留適當之緩衝期，並非規定嗣後
    任何修正，均需預留6個月之期間。97年4月30日毒品危害
    防制條例修正第24條時，因未有施行日期之特別規定，司法
    院認該條文應自公布日起算至第3日起生效，並基於司法行
    政之責，立即處理相關行政事宜；本次（指98年5月20日）
    毒品危害防制條例之修正，司法院亦採相同立場等情，有司
    法院98年6月29日院台廳刑一字第0980014643號函可憑，則
    98年5月20日修正公布之毒品危害防制條例第4條、增訂之同
    條例第17條第2項規定，當於同年5月22日生效施行，本案被
    告犯罪時間均係在98年8、9月間，自應逕行適用修正施行之
    法律。
  (二)查海洛因係毒品危害防制條例第2條第2項第1款所規定之第
    一級毒品，不得非法持有、販賣。核被告各次販賣海洛因所
    為，均係犯毒品危害防制條例第4條第1項之販賣第一級毒品
    罪。其持有第一級毒品海洛因之低度行為，應各為販賣之高
    度行為所吸收，皆不另論罪。
  (三)數行為於同時同地或密切接近之時地實施，侵害同一之法益
    ，各行為之獨立性極為薄弱，依一般社會健全觀念，在時間
    差距上，難以強行分開，在刑法評價上，以視為數個舉動之
    接續施行，合為包括之一行為予以評價，較為合理，則屬接
    續犯，而為包括之一罪（最高法院86年台上字第3295號判例
    可資參照）。本件被告分別於不同時間、地點販賣海洛因，
    每次在時間及地點差距上，可以分開，在刑法評價上，各具
    獨立性，各次行為皆可單獨成立犯罪，顯非於同時同地或密
    切接近之時地實施犯罪之接續犯。另所謂集合犯，係指依一
    般社會通念，特定犯罪行為具有反覆實施之特性，立法者於
    制定刑罰法律之初，亦已認知該種行為類型之反覆性，而有
    意藉由法條中客觀構成要件之行為要素，含括上開具有反覆
    實施特性之數個犯罪行為，仍僅接受一次刑法之評價為已足
    。而販賣毒品罪，不論行為人或為零星偶一為之，或不間斷
    為之，其於行為終了時，即已達營利之目的，自難認立法者
    於制定刑罰法律之初，已認知販賣毒品行為必屬具反覆性之
    犯罪，且有意藉由法條中客觀構成要件之行為要素，含括上
    開具有反覆實施特性之數個犯罪行為。況依94年2月2日總統
    令修正公布，並自95年7月1日施行之刑法，其修正既依據「
    刑罰公平原則」之考量，刪除有關連續犯之規定，並將含有
    連續犯性質之常業犯一併全數刪除（參見刑法修正草案總說
    明），則再以集合犯之概念評價多數販賣毒品之行為，即有
    不當。準此，本件被告如附表所示多次販賣第一級毒品罪之
    行為，當無論以接續犯或集合犯之餘地，此時則應回歸一般
    刑法上行為單、複數之認定，而予論罪科刑，較稱妥適。是
    被告所犯如附表所示販賣第一級毒品各罪間，犯意各別，行
    為互殊，應予分論併罰。
  (四)共同正犯之成立，祇須具有犯意之聯絡，行為之分擔，既不
    問犯罪動機起於何人，亦不必每一階段犯行，均經參與（最
    高法院34年上字第862號判例參照)。再者，共同實施犯罪行
    為之人，在合同意思範圍以內，各自分擔犯罪行為之一部，
    相互利用他人之行為，以達其犯罪之目的者，即應對於全部
    所發生之結果，共同負責（最高法院28年上字第3110號判例
    參照）。本件如附表編號1.7.8.所示販賣毒品等行為，均係
    被告在接獲購毒者洽購海洛因之電話後，即囑丙○○前往交
    付海洛因並收取價金，被告因而免費提供海洛因予丙○○施
    用等情，業據被告供述明確（見原審卷第13頁反面、第53頁
    反面），則被告與丙○○間顯互有販賣海洛因之犯意聯絡，
    並分別參與構成犯罪事實之一部，自屬分擔實施之犯罪行為
    ，應為共同正犯。
  (五)被告曾因施用第一級毒品案件，經臺灣臺北地方法院判處有
    期徒刑6月確定，於97年11月8日執行完畢，有臺灣高等法院
    被告前案紀錄表1份在卷可按，其於有期徒刑執行完畢後5年
    內，故意再犯本件最重本刑均為有期徒刑以上之罪，皆屬累
    犯，除法定刑為死刑、無期徒刑部分，依法不得加重外，其
    餘罰金刑部分，應依刑法第47條第1項之規定加重其刑。
  (六)按有無刑法第59條酌減其刑之適用，應就被告犯罪行為時之
    情狀為觀察，尚難因其在犯罪後，另有類如自首、自白或供
    出毒品來源因而查獲等法定減輕其刑或免除其刑之事由，即
    反推無刑法第59條之適用，否則將有違刑法第62條鼓勵被告
    自新，以及毒品危害防制條例第17條「為有效破獲上游之製
    造、販賣、運輸毒品組織，鼓勵毒販供出毒品來源之上手，
    有效推展斷絕供給之緝毒工作，對查獲之毒販，供出毒品來
    源，因而破獲者，修正為應減輕其刑或免除其刑。又為使製
    造、販賣或運輸毒品案件之刑事訴訟程序儘早確定，鼓勵被
    告自白認罪，開啟其自新之路，對製造、販賣或運輸毒品罪
    之被告於偵查及審判中均自白者，增列應減輕其刑之規定，
    採行寬厚之刑事政策」之立法意旨（見行政院97年9月22日
    院臺法字第0970090699號函送立法院之毒品危害防制條例部
    分條文修正草案總說明三）。況毒品危害防制條例第17條第
    2項之增訂，既出於採行寬厚之刑事政策，當無排除刑法第
    59條規定同時適用之理。本件被告有多次施用毒品之前科（
    見卷附臺灣高等法院被告前案紀錄表），其身染施用毒品之
    惡習，進而為本件販賣毒品之行為，究其原因當係肇於被告
    本身無法戒絕毒品，亦不知尋覓適當之機構協助導正，其販
    賣毒品之行為雖不可取，惟各次所得金額僅500元至1,000元
    不等，顯見被告販賣之數量甚少，相對於長期且大量販賣毒
    品之大毒梟，其對社會治安及國民健康所造成之危害尚屬較
    輕，被告雖因一時失慮而觸犯重典，然刑罰除制裁之功能外
    ，更寓有教育、感化之目的，使誤入歧途而有心改善者，能
    早日復歸社會，是本件被告販賣第一級毒品海洛因之情節，
    不免有情輕法重之情形，其犯罪情狀顯可憫恕，雖科以法定
    最低刑度即無期徒刑仍嫌過重，爰各依刑法第59條之規定酌
    減其刑。
  (七)被告於偵查及審判中均自白如附表所示販賣海洛因之犯罪事
    實，所犯各罪均應依毒品危害防制條例第17條第2項規定減
    輕其刑。被告有二以上刑之加重及減輕事由，爰依刑法第70
    條與第71條之規定，先加後遞減之。
三、原審以被告犯行明確，而為論罪科刑，固非無見。惟查：(一)
    按被告之自白，不得作為有罪判決之唯一證據，仍應調查其
    他必要之證據，以察其是否與事實相符，刑事訴訟法第 156
    條第2 項定有明文。次按刑事訴訟上證明之資料，無論其為
    直接或間接證據，均須達於通常一般之人均不致有所懷疑，
    而得確信其為真實之程度，始得據為有罪之認定，若其關於
    被告是否犯罪之證明未能達此程度，而有合理懷疑之存在，
    致使無從形成有罪之確信，根據「罪證有疑，利於被告」之
    證據法則，即不得遽為不利被告之認定（最高法院76年度台
    上字第4986號判例參照），其以情況證據（即間接據）斷罪
    時，尤須基於該證據在直接關係上所可證明之他項情況事實
    ，本乎推理作用足以確證被告有罪，方為合法，不得徒憑主
    觀上之推想，將一般經驗上有利被告之其他合理情況逕予排
    除，此觀諸最高法院32年度上字第67號判例意旨亦甚明確。
    本件被告於原審98年12月4日訊問時供稱：扣案之27包海洛
    因《其中為海洛因毒品者為26包，另1包經鑑定結果未發現
    毒品成分》，係伊於98年10月6日晚上10時許，在彰化縣金
    馬路的麥當勞旁，向一位綽號「小靜」之人買的等語（原審
    卷第14頁），然被告於本院99年4月13日審理時翻異前供，
    改稱：扣案之海洛因毒品係伊於98年8月6日買進的，然後伊
    就慢慢的賣給別人等語（本院卷第135頁），查本件並查無
    被告所供述之上手（如後述），公訴人雖不能證明被告曾自
    扣案之海洛因毒品中取用部分販賣予附表所示之證人，然亦
    不能證明被告不曾為此舉，在罪證有疑之情形下，應採取有
    利於被告之認定，即認為扣案之海洛因毒品乃被告於98年8
    月6日即販入持有，被告自98年8月7日至同年9月4日止從中
    取用販賣予附表所示之證人，且未售罄而繼續持有至98年10
    月7日為警查獲時為止，如此被告之持有海洛因毒品之行為
    即與其販賣海洛因毒品之行為，有高度行為吸收低度行為之
    關係，僅須論以一罪。然原審在罪證有疑之情形下，遽認被
    告持有扣案海洛因之行為與附表所示之販賣第一級毒品犯行
    無關，實有違誤；(二)扣案之夾鏈袋1包，係被告所有供預備
    犯販賣毒品犯罪所用，亦據被告陳明在卷，原審未諭知沒收
    ，亦有未洽。被告上訴意旨以原審量刑過重，為無理由；檢
    察官上訴意旨以原審就扣案之海洛因未諭知沒收銷燬，指摘
    原審判決不當，為有理由，自應由本院將原審判決予以撤銷
    改判。爰審酌被告有多次犯罪前科之品性（參卷附各臺灣高
    等法院被告前案紀錄表）、國中肄業之智識程度、經濟勉可
    維持之生活狀況（見98年度偵字第24998號卷(一)第7頁被告警
    詢筆錄受詢問人資料），其明知海洛因係戕害人身心之毒品
    ，為貪圖不法利益，竟販賣予他人施用，危害社會治安及國
    民健康，且販賣毒品為政府戮力查緝之罪，海洛因皆足以使
    施用者導致精神、性格異常，造成生命危險之生理成癮性及
    心理依賴性，惟念被告各次販賣海洛因之所得非多，數量均
    微，暨坦承犯行之犯後態度等一切情狀，分別量處如附表所
    示之刑，並從輕量定應執行之刑，兼勵自新。至公訴檢察官
    雖於原審99年1月6日審理時當庭求處應併科40,000元以上之
    罰金（原審卷第55頁反面），惟被告販毒所得甚微，合計僅
    6,500元，業經宣告沒收、以其財產抵償，且本院所量定之
    刑，誠屬適當，已足生懲儆之效，尚無併科罰金之必要，併
    予敘明。至被告於警詢雖陳述其所販賣之海洛因係向綽號「
    小靜」者購入，惟僅稱綽號「小靜」者住彰化地區，似姓楊
    ，65年次，並未指明真實姓名、年籍、住所以供調查（見同
    上偵查卷(一)第14頁）；被告於原審雖稱綽號「小靜」者之姓
    名係「吳婉菁」（見原審卷第14頁），惟經原審查詢結果，
    彰化地區並無61至70年次之名為「吳婉菁」「楊婉菁」者設
    籍（見原審卷第47頁），自難認已供出毒品來源，因而查獲
    其他正犯或共犯，當無毒品危害防制條例第17條第1項減免
    其刑規定之適用。
四、沒收部分：
  (一)按「毒品危害防制條例所定之販賣毒品罪，行為人意圖營利
    而販入毒品，經多次賣出後，持有剩餘毒品為警查獲，其各
    次販賣毒品行為，固應併合處罰，然該持有剩餘毒品之低度
    行為，應僅為最後一次販賣毒品之高度行為所吸收，不另論
    罪，故就該查獲之剩餘毒品，祇能於最後一次販賣毒品罪項
    下宣告沒收銷燬，不得於各次販賣毒品罪項下逐一宣告沒收
    銷燬，再定其應執行之刑，否則即有適用法則不當之違誤」
    ，最高法院98年度台上字第5104判決意旨參照。同理，多次
    販賣、轉讓後，持有剩餘毒品被查獲，其各次販賣、轉讓毒
    品行為，固應併合處罰，惟該持有剩餘毒品之低度行為，應
    僅為最後一次販賣或轉讓毒品犯行之高度行為所吸收，不另
    論罪。故本件所查獲之剩餘毒品海洛因26包，祇能於最後一
    次之犯行即附表編號10.所示之販賣第一級毒品罪項下宣告沒
    收，不得於各次販賣、轉讓毒品犯行均逐一宣告沒收銷燬或
    沒收，否則即有適用法則不當之違誤。查本件查獲而扣案之
    第一級毒品海洛因26包，確係海洛因無訛，有前開法務部調
    查局鑑定書1 份在卷可憑，該等毒品皆係被告於附表所示各
    次販賣海洛因之後，所持有之剩餘毒品，已據被告供明在卷
    ，僅能為附表編號10.所示最後一次販賣海洛因之行為所吸收
    ，故前述查獲之剩餘毒品，不問屬於犯人與否，即應依毒品
    危害防制條例第18條第1項前段規定，於附表編號10.主文欄
    所示之罪刑項下宣告沒收銷燬。至鑑驗耗用之部分，既均已
    滅失，自無庸宣告沒收銷燬。而用以包裝扣案海洛因之26只
    外包裝袋（空包裝總重6.24公克），係被告所有用於包裹毒
    品，亦業據被告供述無訛，用以防止毒品裸露、潮濕，便於
    販賣，復於鑑定時已將海洛因與該等外包裝袋分離秤重，核
    無不可離析關係，應依裁判時之毒品危害防制條例第19條第
    1項之規定宣告沒收之。
  (二)毒品危害防制條例第19條第1項規定，犯販賣毒品罪者，其
    犯罪所得之財物均沒收之，係採義務沒收主義。故販賣毒品
    所得之對價，不問其中成本若干，利潤多少，均應全部諭知
    沒收，貫徹政府查禁煙毒之決心，以符立法本旨（最高法院
    91年度台上字第2419號判決要旨參照）。又毒品危害防制條
    例第19條第1項關於犯罪所得財物之沒收，其立法方式與貪
    污治罪條例第10條之規定相類似，以有所得者為限，始發生
    沒收之問題。再者，共同正犯之犯罪所得為新臺幣時，因係
    合併計算，且於全部或一部不能沒收時以其財產抵償之，為
    避免執行時發生重複沒收、抵償之情形，故各共同正犯之間
    係採連帶沒收主義，於裁判時僅諭知連帶沒收，不得就全體
    共同正犯之總所得，對各該共同正犯分別重複諭知沒收，此
    與罰金刑應分別諭知、分別執行者不同（最高法院98年度台
    上字第3060號判決要旨參照）。查，被告所取得之因犯販賣
    第一級毒品罪所得之財物合計6,500元，業經上開證人交付
    予被告或共犯丙○○收取，已據被告陳明在卷，即屬被告因
    犯罪所得之財物，雖未扣案，均應依毒品危害防制條例第19
    條第1項前段規定宣告沒收（其中如附表編號1.7.8.所示之
    販賣毒品所得合計2,000元部分，與丙○○連帶沒收之），
    如全部或一部不能沒收時，以其財產抵償之（其中如附表編
    號1.7.8.所示之販賣毒品所得合計2,000元部分，以其與丙○○之財產連帶抵償之）。
  (三)扣案之PRICE牌行動電話機1支，係被告所有供本案販賣海洛
    因所用之物，且其皆使用該支行動電話機具，輪流插換門號
    0000000000、0000000000等SIM卡與購毒者聯絡等情，業據
    被告供承明確（見原審卷第13、14、52、53頁），應併依毒
    品危害防制條例第19條第1項前段諭知沒收。至門號0000000
    000、0000000000行動電話之SIM卡，雖係供被告販賣第一級
    毒品犯罪所用之物，惟該門號乃柳美鳳、楊志成所申設（見
    原審卷第61頁），則被告既非該等SIM卡之所有人，當不得
    諭知沒收。
  (四)扣案之夾鏈袋1包，為被告所有，惟尚未使用包裝毒品海洛
    ，僅係預備供將來分裝供販賣之毒品海洛因之用，亦據被告
    陳明在卷，爰就被告如附表之販賣海洛因犯行項下，依刑法
    第38條第1項第2款宣告沒收（參照最高法院95年度台上字第
    5062號判決、96年度台上字第1828號判決可資參照）。
  (五)至其餘扣案之行動電話機具，被告係因其造型特殊而買回觀
    賞，與本案販賣毒品犯行無關；另扣案之現金38,300元，亦
    非販毒所得，均據被告說明綦詳（見原審卷第13、14頁），
    且無其他證據足以證明確與本件犯罪有關，皆不得宣告沒收
    。
據上論斷，應依刑事訴訟法第369條第1項前段、第364條、第299
條第1項前段，毒品危害防制條例第4條第1項、第17條第2項、第
18條第1項前段、第19條第1項，刑法第11條、第28條、第47條第
1項、第59條、第51條第5款、第9款、第38條第1項第2 款，判決
如主文。
本案經檢察官辛○○到庭執行職務。
中    華    民    國    99    年      4    月    27   日
            刑事第五庭  審判長法  官  趙  春  碧
                              法  官  賴  恭  利
                              法  官  何  秀  燕
以上正本證明與原本無異。
如不服本判決應於收受送達後10日內，向本院提出上訴書狀，其
未敘述上訴理由者，並得於提起上訴後10日內向本院補提理由書
(均須按他造當事人之人數附繕本)「切勿逕送上級法院」。
                              書記官  郭  振  祥
中    華    民    國    99    年      4    月    27   日
┌────────────────────────────────────┐
│附表：                                                                  │
├──┬───┬───┬───┬──────────┬──────────┤
│編號│購毒者│時  間│地  點│販 賣 毒 品 之 方 式│所犯罪名及所科處刑度│
│    │      │      │      │                    │（含主刑及從刑）    │
├──┼───┼───┼───┼──────────┼──────────┤
│1.  │癸○○│98年 8│臺中縣│癸○○於左列時間以門│己○○共同販賣第一級│
│    │      │月7日1│太平市│號0000000000行動電話│毒品，累犯，處有期徒│
│    │      │4時6分│建興路│與己○○持用門號0926│刑捌年貳月。扣案之夾│
│    │      │許    │QQ飲料│910944行動電話聯繫洽│鏈袋壹包、PRICE牌行 │
│    │      │      │店對面│購毒品後，己○○即囑│動電話機壹支均沒收；│
│    │      │      │巷子  │丙○○於同日16時許至│未扣案之販賣第一級毒│
│    │      │      │      │約定地點，以新臺幣（│品所得新臺幣壹仟元與│
│    │      │      │      │下同）1,000 元之價格│丙○○連帶沒收，如全│
│    │      │      │      │，販賣第一級毒品海洛│部或一部不能沒收時，│
│    │      │      │      │因 1包予癸○○，並當│以其與丙○○之財產連│
│    │      │      │      │場收取價金及交付毒品│帶抵償之。          │
│    │      │      │      │。交易完畢後，丙○○│                    │
│    │      │      │      │即將該 1,000元交給林│                    │
│    │      │      │      │冠廷。              │                    │
├──┼───┼───┼───┼──────────┼──────────┤
│2.  │壬○○│98年 8│臺中縣│壬○○於左列時間以門│己○○販賣第一級毒品│
│    │      │月7日1│太平市│號0000000000行動電話│，累犯，處有期徒刑捌│
│    │      │5 時29│中平路│與己○○持用門號0981│年。扣案之夾鏈袋壹包│
│    │      │分許  │與中平│842490行動電話聯繫洽│、PRICE牌行動電話機 │
│    │      │      │九街口│購毒品後，己○○旋即│壹支均沒收；未扣案之│
│    │      │      │附近之│至約定地點，以 500元│販賣第一級毒品所得新│
│    │      │      │北天宮│之價格，販賣第一級毒│臺幣伍佰元沒收，如全│
│    │      │      │      │品海洛因 1包予壬○○│部或一部不能沒收時，│
│    │      │      │      │，並當場收取價金及交│以其財產抵償之。    │
│    │      │      │      │付毒品。            │                    │
├──┼───┼───┼───┼──────────┼──────────┤
│3.  │何嘉銘│98年 8│臺中縣│何嘉銘於左列時間以門│己○○販賣第一級毒品│
│    │      │月 7日│太平市│號0000000000行動電話│，累犯，處有期徒刑捌│
│    │      │17時28│建興路│與己○○持用門號0981│年貳月。扣案之夾鏈袋│
│    │      │分許  │QQ飲料│842490號（該門號係案│壹包、PRICE牌行動電 │
│    │      │      │店對面│外人楊志成所申請）行│話機壹支均沒收；未扣│
│    │      │      │巷子  │動電話聯繫洽購毒品後│案之販賣第一級毒品所│
│    │      │      │      │，己○○旋即至約定地│得新臺幣壹仟元沒收，│
│    │      │      │      │點，以1,000元之價格 │如全部或一部不能沒收│
│    │      │      │      │，販賣第一級毒品海洛│時，以其財產抵償之。│
│    │      │      │      │因1包予何嘉銘，並當 │                    │
│    │      │      │      │場收取價金及交付毒品│                    │
│    │      │      │      │。                  │                    │
├──┼───┼───┼───┼──────────┼──────────┤
│4.  │壬○○│98年 8│臺中縣│壬○○於左列時間以門│己○○販賣第一級毒品│
│    │      │月11日│太平市│號0000000000行動電話│，累犯，處有期徒刑捌│
│    │      │17時35│中平路│與己○○持用門號0981│年。扣案之夾鏈袋壹包│
│    │      │分許、│與中平│842490行動電話聯繫洽│、PRICE牌行動電話機 │
│    │      │同日17│九街口│購毒品後，己○○旋即│壹支均沒收；未扣案之│
│    │      │時53分│附近之│至約定地點，以 500元│販賣第一級毒品所得新│
│    │      │許    │北天宮│之價格，販賣第一級毒│臺幣伍佰元沒收，如全│
│    │      │      │      │品海洛因 1包予壬○○│部或一部不能沒收時，│
│    │      │      │      │，並當場收取價金及交│以其財產抵償之。    │
│    │      │      │      │付毒品。            │                    │
├──┼───┼───┼───┼──────────┼──────────┤
│5.  │乙○○│98年 8│臺中縣│乙○○於左列時間以門│己○○販賣第一級毒品│
│    │      │月11日│太平市│號0000000000行動電話│，累犯，處有期徒刑捌│
│    │      │21時28│東平國│與己○○持用門號0981│年。扣案之夾鏈袋壹包│
│    │      │分許  │小前  │842490行動電話聯繫洽│、PRICE牌行動電話機 │
│    │      │      │      │購毒品後，己○○旋即│壹支均沒收；未扣案之│
│    │      │      │      │至約定地點，以 500元│販賣第一級毒品所得新│
│    │      │      │      │之價格，販賣第一級毒│臺幣伍佰元沒收，如全│
│    │      │      │      │品海洛因 1包予乙○○│部或一部不能沒收時，│
│    │      │      │      │，並當場收取價金及交│以其財產抵償之。    │
│    │      │      │      │付毒品。            │                    │
├──┼───┼───┼───┼──────────┼──────────┤
│6.  │何嘉銘│98年 8│臺中縣│何嘉銘於左列時間以門│己○○販賣第一級毒品│
│    │      │月12日│太平市│號0000000000行動電話│，累犯，處有期徒刑捌│
│    │      │20時44│順昌巷│與己○○持用門號0981│年貳月。扣案之夾鏈袋│
│    │      │分許、│太平洋│842490行動電話聯繫洽│壹包、PRICE牌行動電 │
│    │      │同日20│游泳池│購毒品後，己○○旋即│話機壹支均沒收；未扣│
│    │      │時49分│後方  │至約定地點，以 1,000│案之販賣第一級毒品所│
│    │      │許    │      │元之價格，販賣第一級│得新臺幣壹仟元沒收，│
│    │      │      │      │毒品海洛因 1包予何嘉│如全部或一部不能沒收│
│    │      │      │      │銘，並當場收取價金及│時，以其財產抵償之。│
│    │      │      │      │交付毒品。          │                    │
├──┼───┼───┼───┼──────────┼──────────┤
│7.  │庚○○│98年 8│臺中縣│庚○○於左列時間以門│己○○共同販賣第一級│
│    │      │月20日│太平市│號0000000000行動電話│毒品，累犯，處有期徒│
│    │      │14時48│順昌巷│與己○○持用門號0981│刑捌年。扣案之夾鏈袋│
│    │      │分許  │太平洋│842490行動電話聯繫洽│壹包、PRICE牌行動電 │
│    │      │      │游泳池│購毒品後，己○○即囑│話機壹支均沒收；未扣│
│    │      │      │後方  │丙○○至約定地點，以│案之販賣第一級毒品所│
│    │      │      │      │500 元之價格，販賣第│得新臺幣伍佰元與李振│
│    │      │      │      │一級毒品海洛因 1包予│玄連帶沒收，如全部或│
│    │      │      │      │庚○○，並當場收取價│一部不能沒收時，以其│
│    │      │      │      │金及交付毒品。交易完│與丙○○之財產連帶抵│
│    │      │      │      │畢後，丙○○即將該50│償之。              │
│    │      │      │      │0元交給己○○。     │                    │
├──┼───┼───┼───┼──────────┼──────────┤
│8.  │甲○○│98年 8│臺中縣│甲○○於左列時間以門│己○○共同販賣第一級│
│    │      │月21日│太平市│號0000000000行動電話│毒品，累犯，處有期徒│
│    │      │18時 3│建興路│與己○○持用門號0981│刑捌年。扣案之夾鏈袋│
│    │      │分許、│QQ飲料│842490行動電話聯繫洽│壹包、PRICE牌行動電 │
│    │      │同日18│店對面│購毒品後，己○○即囑│話機壹支沒收；未扣案│
│    │      │時13分│      │丙○○至約定地點，以│之販賣第一級毒品所得│
│    │      │許    │      │500 元之價格，販賣第│新臺幣伍佰元與丙○○│
│    │      │      │      │一級毒品海洛因 1包予│連帶沒收，如全部或一│
│    │      │      │      │甲○○，並當場收取價│部不能沒收時，以其與│
│    │      │      │      │金及交付毒品。交易完│丙○○之財產連帶抵償│
│    │      │      │      │畢後，丙○○即將該50│之。                │
│    │      │      │      │0元交給己○○。     │                    │
├──┼───┼───┼───┼──────────┼──────────┤
│9.  │戊○○│98年 8│臺中縣│戊○○於左列時間以門│己○○販賣第一級毒品│
│    │      │月28日│太平市│號0000000000行動電話│，累犯，處有期徒刑捌│
│    │      │18時58│建國社│與己○○持用門號0981│年。扣案之夾鏈袋壹包│
│    │      │分許  │區旁之│842490行動電話聯繫洽│、PRICE牌行動電話機 │
│    │      │      │福平公│購毒品後，己○○旋即│壹支均沒收；未扣案之│
│    │      │      │園    │至約定地點，以 500元│販賣第一級毒品所得新│
│    │      │      │      │之價格，販賣第一級毒│臺幣伍佰元沒收，如全│
│    │      │      │      │品海洛因 1包予戊○○│部或一部不能沒收時，│
│    │      │      │      │，並當場收取價金及交│以其財產抵償之。    │
│    │      │      │      │付毒品。            │                    │
├──┼───┼───┼───┼──────────┼──────────┤
│10.  │丁○○│98年 9│臺中縣│丁○○於左列時間以門│己○○販賣第一級毒品│
│    │      │月 4日│太平市│號0000000000行動電話│，累犯，處有期徒刑捌│
│    │      │13時52│建國社│與己○○持用門號0981│年。扣案之第一級毒品│
│    │      │分許、│區旁之│842490行動電話聯繫洽│海洛因貳拾陸包（驗餘│
│    │      │同日14│福平公│購毒品後，己○○旋即│淨重合計貳點陸公克）│
│    │      │時 2分│園    │至約定地點，以 500元│沒收銷燬之；扣案上開│
│    │      │許    │      │之價格，販賣第一級毒│毒品之外包裝袋貳拾陸│
│    │      │      │      │品海洛因 1包予丁○○│個（空包裝重陸點貳肆│
│    │      │      │      │，並當場收取價金及交│公克）、夾鏈袋壹包、│
│    │      │      │      │付毒品。            │PRICE牌行動電話機壹 │
│    │      │      │      │                    │支均沒收；未扣案之販│
│    │      │      │      │                    │賣第一級毒品所得新臺│
│    │      │      │      │                    │幣伍佰元沒收，如全部│
│    │      │      │      │                    │或一部不能沒收時，以│
│    │      │      │      │                    │其財產抵償之。      │
└──┴───┴───┴───┴──────────┴──────────┘

司法院資訊處製作；財團法人民間司法改革基金會備份。
